【裁判字號】    90,自,544
【裁判日期】    901119
【裁判案由】    詐欺
【裁判全文】
臺灣臺中地方法院刑事裁定                            九十年度自字第五四四號
    自  訴  人  甲○○
    被      告  乙○○
右列被告因詐欺案件，經自訴人提起自訴，本院裁定如左：
    主  文
自訴駁回。
    理  由
一、按法院或受命法官於自訴案件第一次審判期日前訊問自訴人、被告及蒐集或調查
    證據結果，如認為案件有刑事訴訟法第二百五十二條至第二百五十四條之情形者
    ，得以裁定駁回自訴，同法第三百二十六條第三項定有明文。
二、自訴意旨略以：被告乙○○於九十年三月廿六日至九十年七月三日，向自訴人甲
    ○○所經營之大林油漆店購買油漆材料，共新台幣（下同）六萬五千五百七十元
    ，向自訴人佯稱：俟其哥哥蔡維經自外國回來時，會開支票給伊兌現等語，使自
    訴人先行交付油漆予被告，詎被告於九十年七月十三日竟向別定購買油漆，並簽
    發蔡維經的票給他人，自訴人於九十年七月十七日及二十一日前往詢問，被告竟
    稱：蔡維經尚未回來等語，拒不付款，至此自訴人始知受騙。因認被告涉犯刑法
    第三百三十九條第一項之詐欺取財罪嫌。
三、按犯罪事實應依證據認定之，無證據不得推定其犯罪事實，刑事訴訟法第一百五
    十四條定有明文。又刑法第三百三十九條第一項詐欺罪之成立，以意圖為自己或
    第三人不法所有，以詐術使人將本人或第三人之物交付為要件，所謂以詐術使人
    交付，必須被詐欺人因其詐術而陷於錯誤，若其所用方法，不能認為詐術，亦不
    致使人陷於錯誤，即不構成該罪，最高法院四十六年臺上字第二六０號判例可資
    參照。
四、訊據被告固不諱言確有向自訴人購買油漆等情，惟堅決否認有何詐欺之犯行，辯
    稱：自訴人賣給伊的油漆有問題，於驗收時無法通過，還沒有辦法請款，而伊本
    身沒票，要借伊哥哥蔡維經的票等語。經查，自訴人自承：伊賣給被告油漆一年
    多了，之前的帳都有算清楚，只有這一次沒有付錢給伊，他所買的油漆確實有去
    做工程，伊也有開票給他至台中醫院請款，但被告與台中醫院的合約說要用油性
    的油漆，被告自己用水性的油漆，不合格與伊賣油漆無關等語，可見自訴人於賣
    油漆給被告時並未受騙，而且被告亦確有將之使用於其所承包的工程上，被告並
    未使用詐術甚明，至於其後因工程驗收不合格，而無法請款，致被告無法如期支
    付貨款，縱被告因未請領到款項，而故不付款給自訴人，亦僅屬債務不履行之問
    題，尚難認被告有何施用詐術致使自訴人陷於錯誤而交付財物情事，本件應屬民
    事債務糾紛至明。且自訴人所舉證據亦不足以證明被告涉犯詐欺取財罪責，本院
    復查無證據足認被告有此犯行，其罪嫌應屬不足，依首開說明，本件自訴應予駁
    回。
據上論斷，應依刑事訴訟法第三百二十六第三項、第二百五十二條第十款，裁定如主
文。
中      華      民      國      九十      年      十一      月    十九  日
                                臺灣臺中地方法院刑事第一庭
                                    法  官   吳  進  發
右正本證明與原本無異。
如不服本裁定，應於裁定送達後五日內向本院提出抗告狀。
                                    書記官
中      華      民      國      九十      年      十一      月    十九  日


司法院資訊處製作；財團法人民間司法改革基金會備份。
